---
title: "ICA_Implementacion"
output:
  pdf_document: default
  html_document: default
date: "2026-02-20"
---

```{r setup, include=FALSE}
knitr::opts_chunk$set(echo = TRUE, warning = FALSE, message = FALSE)
```

# Implementación de ICA utilizando el dataset "EEG During Mental Arithmetic Tasks". 

```{r usar_librerias}
library(edfReader)
library(fastICA)
library(ggplot2)
library(reshape2)
```

## Cargar el dataset y revisar canales.

Leemos el archivo EDF del sujeto 00 en estado de reposo.

```{r cargar_datos}
header <- readEdfHeader("Data/Subject00_1.edf")
signals <- readEdfSignals(header)
```

```{r nombres_canales}
nombres_canales <- names(signals)
print("Los canales disponibles en este EDF son:")
print(nombres_canales)
```

## Preprocesamiento de los datos

Extraemos canales frontales (Fp1, Fp2 - captan parpadeos) y centrales (C3, C4).
Ademas, limitamos a los primeros 2000 puntos de tiempo para mantener la eficiencia.

```{r extraer_canales}
eeg_data <- data.frame(
  Fp1 = signals$`EEG Fp1`$signal[1:2000],
  Fp2 = signals$`EEG Fp2`$signal[1:2000],
  C3  = signals$`EEG C3`$signal[1:2000],
  C4  = signals$`EEG C4`$signal[1:2000]
)
```

Aplicamos el supuesto de que la media = 0. 

```{r centrar_datos}
eeg_centered <- scale(eeg_data, center = TRUE, scale = FALSE)
```

## Aplicar ICA

Extraemos 4 componentes independientes de nuestras 4 señales utilizando el algoritmo FastICA con la función de contraste "logcosh".

```{r extraer_componentes}
set.seed(123)
ica_model <- fastICA(eeg_centered, n.comp = 4, alg.typ = "parallel", fun = "logcosh", method = "R")
```

## Resultados

Visualizamos las componentes independientes obtenidas.

```{r componentes}
componentes <- as.data.frame(ica_model$S)
colnames(componentes) <- c("IC1", "IC2", "IC3", "IC4")
componentes$Tiempo <- 1:2000
componentes_long <- melt(componentes, id.vars = "Tiempo")
```

```{r graficar_componentes}
grafico_ica <- ggplot(componentes_long, aes(x = Tiempo, y = value, color = variable)) +
  geom_line() +
  facet_wrap(~variable, ncol = 1, scales = "free_y") +
  theme_minimal() +
  labs(title = "Componentes Independientes Extraídos (ICA)",
       subtitle = "Separación de fuentes en el EEG durante la tarea mental",
       x = "Puntos de Tiempo", 
       y = "Amplitud", 
       color = "Componente") +
  theme(legend.position = "none")

print(grafico_ica)
```



